【裁判字號】    98,交聲,1503
【裁判日期】    980527
【裁判案由】    聲明異議
【裁判全文】
臺灣臺中地方法院交通事件裁定        98年度交聲字第1503號
原處分機關  交通部公路總局臺中區監理所
異  議  人
即受處分人  甲○○
上列受處分人因違反道路交通管理處罰條例案件，對於交通部公
路總局臺中區監理所中華民國98年4月14 日所為之處分（原處分
案號：中監違字第裁60-ZCB170268號），聲明異議，本院裁定如
下：
    主    文
異議駁回。
    理    由
一、原處分機關處分意旨略以：異議人即受處分人甲○○駕駛車
    牌號碼M8-7463 號自用小客車，於民國98年1 月27日上午11
    時47分許，在國道一號南下197.1 公里處，因「行駛高速公
    路違規行駛路肩」違規，經國道公路警察局第三警察隊依違
    反道路交通管理處罰條例第33條第1 項第9 款規定逕行舉發
    。原處分機關原以汽車所有人廖楊阿麗為處罰對象，經於應
    到案期限內辦妥轉罰駕駛人手續，再以駕駛人甲○○為受處
    分人，於98年4 月14日以中監違字第60-ZCB170268號裁決書
    裁處罰鍰新臺幣（下同）4,000 元，並依同條例第63條記違
    規點數1 點，逾期則依裁決書主文規定裁處。交通執法人員
    依道路交通管理處罰條例第33條第1 條第9 款規定舉發，並
    無不當之處，本案原處分機關依法裁處，應無不合等語。
二、聲明異議意旨略以：異議人於農曆年假期間駕駛自用小客車
    由臺中到彰化，當時因國道一號大塞車，惟異議人之小女兒
    哭喊要上廁所，只好將車開到路旁讓小女兒小解後再上路，
    ，因大塞車無法即時回到車隊中，才有約300 至500 公尺走
    路肩之情況，並非故意行駛路肩等語。
三、按汽車行駛於高速公路，未依規定使用路肩者，處汽車駕駛
    人3,000 元以上6.000 元以下罰鍰，並記違規點數1 點，道
    路交通管理處罰條例第33條第1 項第9款、第63條第1 項第1
    款分別定有明文。次按汽車行駛高速公路，不得在路肩行駛
    ，但(1)執行任務之救護車、消防車、警備車、工程車、救濟
    車及吊車，不受限制。(2)遇有濃霧、濃煙、強風、大雨等特
    殊狀況嚴重影響行車安全時得在路肩暫停，並應顯示危險警
    告燈，視線清晰時，應即恢復行駛。(3)汽車在行駛途中，因
    機件故障或其他緊急情況無法繼續行駛時，應滑離車道，在
    路肩上停車待援，高速公路及快速公路交通管制規則第9 條
    第1 項第2 款、第2 項、第12條、第15條亦定有明文。
四、經查，受處分人甲○○駕駛車牌號碼M8-7463 號自用小客車
    ，於98年1 月27日上午11時47分許，在國道一號南下197.1
    公里處行駛路肩，而經國道公路警察局第三警察隊依違反道
    路交通管理處罰條例第33條第1 項第9 款規定逕行舉發等情
    ，有內政部警政署國道公路警察局舉發違反道路交通管理事
    件通知單1 份及採證照片4 張在卷可稽（見本院卷第6 、8
    頁），且為受處分人所不爭執，又觀諸上開採證照片所示，
    受處分人所駕駛之上開自小客車自98年1 月27日上午11時47
    分37秒起至同日上午11時47分45秒止，均在路肩上行駛，有
    上開連續所拍攝之採證照片4 張可憑，堪認受處分人確有於
    上開時、地，駕車行駛路肩之事實無訛。雖受處分人以前開
    情詞置辯，然路肩為一急難救助車道，係供給行駛中發生故
    障的車輛或天候不佳、視線不良車子臨時停靠之用，以及發
    生意外事故時，救護車、警車等緊急救援用，而受處分人所
    駕駛之車輛並非以實施急難救助為目的之公務車，且駕駛當
    日亦無天候不佳而影響行車安全之特殊狀況，更無機件故障
    等相類之情形需滑離車道等待救援之特殊情事，顯見受處分
    人並無使用路肩之特別需要。再者，高速公路設置路肩，本
    即供緊急目的使用，屬維護公共利益所必要，路肩之通暢攸
    關緊急事故之處理，甚且影響重傷、重症病患之救援時間，
    絕非可依駕駛人片面判斷可任意使用。從而，受處分人前開
    所辯因小女兒尿急始停靠路肩小解後再上路因而行駛路肩云
    云，要與前述路肩設置之緊急目的未合，殊無解免受罰之餘
    地。
五、綜上所述，本件受處分人既有於上揭時、地，駕車未依規定
    使用路肩之違規行為事實，則原處分機關依前揭道路交通管
    理處罰條例第33條第1 項第9 款、第63條第1 項第1 款之規
    定，裁處4,000 元罰鍰，並記違規點數1 點，並無違誤，是
    本件受處分人之聲明異議為無理由，應予駁回。
據上論斷，應依道路交通管理處罰條例第87條第2 項，道路交通
案件處理辦法第19條，裁定如主文。
中    華    民    國    98    年    5     月    27    日
                  交通法庭      法  官  陳玉聰
以上正本證明與原本無異。
如不服本裁定，應於送達後5日內，向本院提出抗告狀。（應附
繕本）
                                書記官  王崑煜
中    華    民    國    98    年    5     月    27    日


司法院資訊處製作；財團法人民間司法改革基金會備份。
